【裁判字號】    97,訴,2377
【裁判日期】    980309
【裁判案由】    違反毒品危害防制條例
【裁判全文】
臺灣彰化地方法院刑事判決              97年度訴字第2377號
公  訴  人  臺灣彰化地方法院檢察署檢察官
被      告  甲○○
                    (現於臺灣雲林第二監獄執行中 )
上列被告因違反毒品危害防制條例案件，經檢察官提起公訴（97
年度毒偵字第2752、2920號），本院依簡式審判程序，判決如下
：
    主  文
甲○○施用第一級毒品，處有期徒刑玖月。又施用第二級毒品，
處有期徒刑陸月。又施用第一級毒品，處有期徒刑玖月。又施用
第二級毒品，處有期徒刑陸月。應執行有期徒刑壹年拾月。
    犯 罪 事 實
一、甲○○前於民國89年間，因施用毒品案件，經本院以89年度
    毒聲字第156號裁定送觀察、勒戒，後因認有繼續施用毒品
    之傾向，復經本院以89年度毒聲字第619號裁定令入戒治處
    所施以強制戒治，後經戒治所評定合格，認無繼續戒治之必
    要，復經本院以89年度毒聲字第3035號裁定停止戒治，所餘
    戒治期間，付保護管束，迄90年2月11日保護管束期滿未經
    撤銷而視為執行完畢，並由臺灣彰化地方法院檢察署檢察官
    以90年度戒毒偵字第412號、第413號、第414號為不起訴處
    分確定；又於91年間，因共同殺人未遂案件，經本院以89年
    度少訴字第7號判決判處有期徒刑2年9月，緩刑5年確定；於
    93年間，因連續施用第一、二級毒品案件，經本院以93年度
    訴字第169號判決分別判處有期徒刑8月、6月，應執行有期
    徒刑1年確定；因連續施用第一、二級毒品案件，經本院以9
    3年度訴字第1308號判決分別判處有期徒刑8月、7月，應執
    行有期徒刑1年2月確定，經與前開緩刑宣告撤銷後之刑送監
    接續執行，於96年3月21日因縮短刑期假釋付保護管束出監
    ；又於97年間，因施用第一、二級毒品案件，經本院以97年
    度訴字第1757號判決分別判處有期徒刑9月、6月，應執行有
    期徒刑1年2月確定；因施用第一、二級毒品案件，經本院以
    97年度訴字第1913號判決分別判處有期徒刑9月、6月，應執
    行有期徒刑1年2月確定，經與前開假釋撤銷後之殘刑送監接
    續執行，迄今仍執行中（不構成累犯），詎仍不知悔改，基
    於施用第一、二級毒品之犯意，於97年5月28日下午1-2時許
    ，在彰化縣和美鎮○○里○○路349巷85號處，先以香菸點
    燃方式施用海洛因後，復以將甲基安非他命置於玻璃球燒烤
    ，吸食其氣體方式，先後施用第一級毒品海洛因及第二級毒
    品甲基安非他命各1次。另基於施用第一、二級毒品之犯意
    ，於97年6月17日下午1-2時許，在上開處所，先以香菸點燃
    方式施用海洛因後，復以將甲基安非他命置於玻璃球燒烤，
    吸食其氣體方式，先後施用第一級毒品海洛因及第二級毒品
    甲基安非他命各1次。嗣彰化縣警察局彰化分局及臺灣彰化
    地方法院檢察署採集其尿液送驗，結果呈嗎啡、甲基安非他
    命陽性反應而查獲。
二、案經彰化縣警察局彰化分局報請及臺灣彰化地方法院檢察署
    觀護人室簽報臺灣彰化地方法院檢察署檢察官偵查起訴，本
    院認有刑事訴訟法第273條之1第1項之情形，而改依簡式審
    判程序審理。
    理  由
一、按除被告所犯為死刑、無期徒刑、最輕本刑為3年以上有期
    徒刑之罪或高等法院管轄第1審案件者外，於刑事訴訟法第
    273 條第1項程序進行中，被告先就被訴事實為有罪之陳述
    時，審判長得告知被告簡式審判程序之旨，並聽取當事人、
    代理人、辯護人及輔佐人之意見後，裁定進行簡式審判程序
    ；除簡式審判程序及簡易程序案件外，第1審應行合議審判
    ，刑事訴訟法第273條之1第1項、第284條之1分別定有明文
    。本件被告甲○○所犯係死刑、無期徒刑、最輕本刑為3年
    以上有期徒刑或高等法院管轄第1審案件以外之罪，並於本
    院行準備程序時就被訴事實為有罪之陳述，本院合議庭依前
    揭規定，經評議結果，裁定改由受命法官獨任行簡式審判程
    序，先予敘明。
二、上揭事實，業據被告甲○○迭於本院行準備程序與審理時坦
    承不諱，且其分別於97年5月28日及97年6月18日所採取之尿
    液，經送鑑驗結果，確呈嗎啡、甲基安非他命陽性反應，此
    有彰化縣警察局彰化分局委託檢驗尿液代號與真實姓名對照
    認證單、詮昕科技股份有限公司97年6月12日出具之濫用藥
    物尿液檢驗報告、臺灣彰化地方法院檢察署施用毒品犯受保
    護管束人尿液檢體監管紀錄表及中山醫學大學附設醫院檢驗
    科藥物檢測中心於97年7月3日所出具之尿液檢驗報告各1紙
    附卷可稽，應認被告之自白應與事實相符，洵堪採信。次按
    毒品危害防制條例於92年7月9日修正公布，自93年1月9日施
    行，其中第20條、第23條將施用毒品之刑事處遇程序，區分
    為「初犯」及「5年內再犯」、「5年後再犯」。依其立法理
    由之說明：「初犯」，經觀察、勒戒或強制戒治後，應為不
    起訴處分或不付審理之裁定；經觀察、勒戒或強制戒治執行
    完畢釋放後，「5年內再犯」者，因其再犯率甚高，原實施
    之觀察、勒戒及強制戒治既已無法收其實效，爰依法追訴或
    裁定交付審理。至於經觀察、勒戒或強制戒治執行完畢釋放
    後，「5年後再犯」者，前所實施之觀察、勒戒或強制戒治
    已足以遮斷其施用毒品之毒癮，為期自新及協助其斷除毒癮
    ，仍適用「初犯」規定，先經觀察、勒戒或強制戒治之程序
    。從而依修正後之規定，僅限於「初犯」及「5年後再犯」2
    種情形，始應先經觀察、勒戒或強制戒治程序。倘被告於5
    年內已再犯，經依法追訴處罰，縱其第3次（或第3次以上）
    再度施用毒品之時間，在初犯經觀察、勒戒或強制戒治執行
    完畢釋放5年以後，已不合於「5年後再犯」之規定，且因已
    於「5年內再犯」，顯見其再犯率甚高，原實施觀察、勒戒
    或強制戒治，已無法收其實效，即應依該條例第10條處罰（
    最高法院95年度第7次刑事庭會議決議）。查本件被告前因
    施用毒品案件，經本院以89年度毒聲字第156號裁定送觀察
    、勒戒後，因認有繼續施用毒品之傾向，復經本院以89年度
    毒聲字第619號裁定令入戒治處所施以強制戒治，後經戒治
    所評定合格，認無繼續戒治之必要，復經本院以89年度毒聲
    字第3035號裁定停止戒治，所餘戒治期間，付保護管束，迄
    90年2月11日保護管束期滿未經撤銷而視為執行完畢，並由
    臺灣彰化地方法院檢察署檢察官以90年度戒毒偵字第412號
    、第413號、第414號為不起訴處分確定。再於93年間，因連
    續施用第一、二級毒品案件，經本院以93年度訴字第169號
    判決分別判處有期徒刑8月、6月，應執行有期徒刑1年確定
    ；因連續施用第一、二級毒品案件，經本院以93年度訴字第
    1308號判決分別判處有期徒刑8月、7月，應執行有期徒刑1
    年2月確定等情，有臺灣高等法院被告前案紀錄表及臺灣彰
    化地方法院檢察署刑案資料查註紀錄表各1份在卷足憑，而
    被告本件施用第一級毒品之犯行，雖係在前次強制戒治執行
    完畢5年後所犯，惟被告於上開強制戒治執行完畢5年內，曾
    因施用毒品案件經法院宣示判決並確定，已詳述如前，顯見
    其並非於強制戒治執行完畢後5年內均無任何施用毒品之犯
    行，則依前揭決議，被告所為本件施用第一級、第二級毒品
    之犯行，已無「初犯」規定之適用，自毋須再重新施予觀察
    、勒戒或強制戒治之處遇程序，而應依毒品危害防制條例第
    23條第2項規定，直接訴追處罰。綜上所述，本件犯罪事證
    已臻明確，被告前開犯行確堪認定，應予依法論科。
三、核被告所為，係犯毒品危害防制條例第10條第1項之施用第
    一級毒品罪及同條第2項之施用第二級毒品罪。被告為施用
    毒品而持有第一、二級毒品，其持有之低度行為均應為施用
    之高度行為所吸收，均不另論罪。又其所犯上開4罪，犯意
    各別，行為互殊，且犯罪構成要件亦不同，應予分論併罰。
    爰審酌被告前有施用毒品之不良素行，歷經強制戒治之執行
    程序後，仍未能徹底戒絕毒品，顯見其意志不堅，惟念其施
    用毒品乃自戕一己之身體健康，尚未危害他人，且犯後坦承
    犯行，暨其施用毒品之犯罪動機、目的、手段及其智識程度
    、生活狀況等一切情狀，分別量處如主文所示之刑，並定其
    應執行之刑。
據上論斷，應依刑事訴訟法第273條之1第1項、第299條第1項前
段，毒品危害防制條例第10條第1項、第2項，刑法第11條前段、
、第51條第5款，判決如主文。
本案經檢察官紀雅惠到庭執行職務。
中    華    民    國    98    年    3     月    9     日
                  刑事第二庭  法  官  羅  永  安
以上正本證明與原本無異。
如不服本判決應於收受判決後10日內向本院提出上訴書狀，並應
敘述具體理由；其未敘述上訴理由者，應於上訴期間屆滿後20日
內向本院補提理由書（均須按他造當事人之人數附繕本）「切勿
逕送上級法院」。
中    華    民    國    98    年    3     月    9     日
                              書記官  魏  嘉  信
附錄本案論罪科刑法條全文：
毒品危害防制條例第10條
施用第一級毒品者，處6月以上5年以下有期徒刑。
施用第二級毒品者，處3年以下有期徒刑。


司法院資訊處製作；財團法人民間司法改革基金會備份。
